臺灣彰化地方法院刑事判決　　　　　　　　　　　　九十三年度訴字第一五三六號
　　公　訴　人　臺灣彰化地方法院檢察署檢察官
　　被　　　告　乙○○
　　選任辯護人　林軍男律師
右列被告因殺人未遂案件，經檢察官提起公訴（九十三年度偵字第七二五０號），本
院判決如左：
        主  文
乙○○傷害人之身體，處有期徒刑壹年。
扣案之水果刀壹支沒收之。
      事  實
一、乙○○於民國九十三年七月二十五日下午十四時許起，與鄉人戊○○、丙○○、
    庚○○等人在位於彰化縣竹塘鄉○○村○○路一０八號庚○○之住處內外圍牆之
    間（按詹某之住處係一閩式古厝建築，故有內、外圍牆）飲酒，迄於同日下午十
    八時許（此時，庚○○恰因有事而入屋內），適前曾一同飲酒之丁○○於酒後，
    駕駛機車至該處，見該處聚眾嘩，仍憑籍機酒意，向乙○○質問：「你們在這裡
    喝酒，這麼熱鬧，主人知不知情」等語，同時為通知屋內人士知曉，並按鳴機車
    喇叭，乙○○因酒興受打擾，心有不悅，遂出言「你按什麼喇叭」等語，向丁○○挑與釁，二人並大起爭執，互有嚴重口角，乙○○為壯聲勢，乃至停放該處，
    其所騎乘車牌號碼ＴＡＱ─六四０號機車前置物箱內，取出其所有之水果刀一支
    ，以右手持之，而向丁○○警告稱：「不要靠過來，否則就要拿刀殺死你」，但
    丁○○不為所動，依然向乙○○趨近，乙○○見狀愈有不滿，竟萌傷害之犯意，
    於該時、地，持前揭水果刀朝丁○○之左腹部，刺入一刀，使丁○○受有腹壁穿
    及小腸穿刺傷（共六個破洞）等傷害，丁○○受傷後有後退幾步，乙○○亦有趨
    前之動作，但因在場圍觀之人群，有人出言勸止，乙○○方騎乘前開機車離去，
    而此時，適庚○○之子詹文修自外返家，見有人呼喊有人受傷，快叫救護車等語
    ，立即以行動電話撥打一一九，由救護車將丁○○送醫救治。
二、案經被害人丁○○訴由彰化縣警察局二林分局報請臺灣彰化地方法院檢察署檢察
    官偵查起訴。
     理  由
一、訊據被告乙○○固承認於右揭時、地，與戊○○等人飲酒，適告訴人丁○○騎乘
    機車至該處，告訴人出言並按鳴喇叭及伊自所騎乘之機車取出水果刀，告訴人亦
    因之受有腹壁穿之傷害等事實，惟矢口否認涉有傷害犯行，並辯稱：伊係右手持
    刀，係告訴人衝過來，方致前開傷害，伊並未主動向告訴人刺傷云云。但查：（
    一）右揭傷害事實，業據被告乙○○於（第二次）警訊時，自白供承「當天丁○○與我面對面，我當場告知丁○○不要靠過來，如果你要靠過來，我就要拿刀要
    殺死你，但丁○○就靠過來，當時我將刀拿在右手往丁○○肚子刺下腹部」「第
    一次所說（指警局初訊所辯：水果刀是從地上隨手拿起來；丁○○抓右手持刀位
    置往自己身上刺下腹部）不實在，第二次所說才實在」等語明確（見警訊筆錄）
    ，且亦據告訴人丁○○於警訊中，指陳「他是以刀將我刺傷」「乙○○向我嗆聲
    說你按什麼喇叭，隨即以該刀向我肚子刺進」（見警訊筆錄）；於本院證陳「他
    （指乙○○）拿刀就直接刺我」（見審理筆錄）等語甚詳。（二）證人即目擊者
    戊○○於本院審理中，到庭結證稱「（問：被告有無在車裡面拿出一把刀？）有
    的，他回去機車的前面又走回來，拿什麼刀我不知道，就往丁○○的腹部刺進去
    」等語（見審理筆錄），是足見被告乙○○確係於右揭時、地，因飲酒被吵，方
    持刀刺傷告訴人丁○○。此外，復有水果刀一支扣案及財團法人彰化基督教醫院
    所出具之診斷書一紙在卷可稽。是綜上，顯見被告乙○○所辯，係卸責之詞，與
    事實不符，不可採信。從而，本件罪證明確，被告乙○○之犯行，足以認定。
二、按本件公訴人認被告乙○○涉有殺人未遂之犯行，無非以告訴人丁○○所陳被告
    係要殺死伊云云，及證人戊○○於警訊中，所證「乙○○有要殺丁○○第二刀，
    丁○○還跑給他追，乙○○就在後面追殺」云云，與告訴人受傷係在腹部，容易
    致命，且腹壁穿刺傷等為論據，惟查：（一）證人即目擊者丙○○於偵訊中，結
    證稱「（問：被告有要刺被害人第二刀）沒有看到」（偵卷第四十頁）；證人戊○○於本院審理時，受詰問而證稱「（檢察官問：被告是否刺丁○○第二刀的動
    作）他是有上前但是還敪沒有刺」「（問：被害人丁○○受傷後，是否被告有追
    丁○○）沒有，之後丁○○就被送醫」「（問：偵訊你說丁○○跑給他？）他只
    是退後一兩步，被告他上前比動個動作」「（問：被告再次上前的時侯刀子有無
    揮動）沒有揮動」「（本院問：丁○○後退兩步，被告向前的時侯，被告動作是
    否很快？）慢慢的，不是很快」等語（見本院審理筆錄），是所謂「乙○○就在
    後面追殺」云云，應與事實不符。（二）按殺人未遂與傷害之區別，應以加害時
    有無殺意為斷，而殺意之有無，不以兇器種類及傷痕之多少為絕對標準，亦不能
    因與被害人素不相識，原無宿怨，事出突然，即認為無殺人之故意。又被害人所
    受傷害之程度及部位，固不能據為認定有無殺人犯意之唯一標準，但被害人所受
    傷害之程度、部位，及加害人之下手情形如何，於審究犯意方面，仍不失為重要
    參考資料。故認定被告是否有殺人犯意，自應審酌當時情況，視其下手之輕重、
    加害之部位等，以為判斷之準據。最高法院九十年度台上字第一八０八號、八十
    七年度台上字第四四九四號、七十九年度台上字第四四四九號裁判意旨可資參照
    。查：證人即對告訴人實施手術治療之醫師己○○（其任職外科醫師有六年之久
    ），於本院受詰問，證稱：「（問：診斷書寫傷口二十公分何意？）這是手術傷
    口，至於病人的傷口是在右上腹一點五公分左右」「（問：所謂六個破洞如何形
    成？）腸子在腹膜腔內成曲折狀，不是直線，所以因為曲折的情形，當穿刺行為
    在進行時就會導致其他破洞」「（問：是否一個行為導致六個破洞？）是的」「
    （問：從肚子到小腸這刀子要沒入多深？）經過皮膚、皮下組織、腹膜、肌膜，
    另外看病人的肥胖程度，如果肥胖的話要進入腹腔比較不容易，如果比較瘦比較
    容易。」「（問：依據臨床上，為利器所傷造成六個穿刺傷的機率是否高？）應
    該是蠻高的。」「（問：傷口附近有無重要血管？）基本上有血管經過，但是是
    的。這些血管會自行凝固，但是這病人我沒有發現有重要血管經過的情形。」「
    （問：提示扣案的兇刀給證人看，以這把刀及病人的小腸穿刺破洞，如果以此刀
    要造成這樣的傷，也是臨床上的常見案例？）是的。」等語，（見本院審理筆錄
    ）是顯見告訴人丁○○所受之傷勢，並不需猛力即可造成，該等傷勢常見於一般
    銳器刀傷（如本件扣案之水果刀），並勿庸特殊施暴。且該受創處亦無重要血經
    過，故非係屬一刀即可斃命之重害處，因此以受傷處為易致命處，為論斷被告乙○○有殺人之犯意，應係誤會。再者，本件被告乙○○與告訴人丁○○平常無任
    何仇恨，僅係因一時酒興受打擾，而生有爭執，衡情，被告乙○○實無欲置告訴
    人丁○○於死，而萌殺意而下手行兇之理，此由被告乙○○於行兇刺傷一刀，並
    無揮動水果刀及快速追趕等情，益可證明。至於被告邱宏固曾出言警告稱：「不
    要靠過來，否則就要拿刀殺死你」等語，惟此係其受告訴人丁○○打擾後，一時
    情緒不滿渲洩之詞，尚難以之認被告有殺人之犯意。是綜上，被告乙○○於本件
    犯行之時，並無任何置人於死之殺人犯意，至為灼燃。從而，被告乙○○之行為
    ，是該當於傷害之犯行，並無疑義。
三、核被告乙○○所為，係犯刑法第二百七十七條第一項普通傷害罪。至公訴人雖認
    被告所為係涉犯刑法第二百七十一條第二項、第一項殺人未遂罪嫌，惟依上揭事
    證，被告乙○○應係基於傷害之犯意刺傷告訴人丁○○，是則公訴人所認，容有
    未洽，起訴法條予變更。爰審酌被告犯罪之動機、目的、手段、被害人所受傷勢
    及被告事後尚未對被害人即告訴人為民事賠償等一切情狀，量處如主文所示之刑
    ，以示懲處。另扣案之水果刀一支係被告乙○○所有，且供為本件傷害犯行所用
    之物，已如前述，故依法併予宣告沒收。
據上論斷，應依刑事訴訟法第二百九十九條第一項前段、第三百條，刑法第二百七十
七條第一項、第三十八條第一項第二款，罰金罰鍰提高標準條例第一條前段，判決如
主文。
本案經檢察官甲○○到庭執行職務。
中    華    民    國    九十四      年      二      月      二十四      日
                              臺灣彰化地方法院刑事第一庭
                                  審判長法官  洪  志  賢
                                  法      官  簡  璽  容
                                  法      官  周  莉  菁
右正本證明與原本無異。
如不服本判決，應於判決送達後十日內，向本院提出上訴狀（須附繕本）。
告訴人或被害人對於判決如有不服具備理由請求檢察官上訴者，其上訴期間之計算係
以檢察官收受判決正本之日期為準。
                                  法院書記官  洪  年  慶
中    華    民    國    九十四      年      三      月        二        日
刑法第二百七十七條
傷害人之身體或健康者，處三年以下有期徒刑，拘役或一千元以下罰金。
犯前項之罪，因而致人於死者，處無期徒刑或七年以上有期徒刑，致重傷者，處三年
以上，十年以下有期徒刑。
